【裁判字號】    88,自,207
【裁判日期】    890229
【裁判案由】    侵占
【裁判全文】
臺灣士林地方法院刑事判決                          八十八年度自字第二○七號
    自  訴  人  丙○○
    被      告  乙○○
右列被告因侵占案件，經自訴人提起自訴，本院判決如左：
    主  文
乙○○無罪。
    理  由
一本件自訴意旨略以：自訴人丙○○與被告乙○○係交情深篤之好友，自訴人於民國
  八十七年二月初，在臺北市○○區○○路「士林保齡球館」會面時，交付新臺幣（
  以下同）十萬元予被告代為保管。同年月間，自訴人之友人甲○○欲歸還積欠自訴
  人之款項十五萬元，因自訴人當時適在台中不克北返，乃電請乙○○代為收取保管
  。詎自訴人嗣因急需用款，多次與被告連絡催討未果，因認被告涉犯刑法之侵占罪
  嫌云云。
二訊據被告堅詞否認有何侵占之事實，辯稱：伊與自訴人僅有一面之緣，從未為自訴
  人保管款項等語。
三自訴人認被告有侵占之犯行，無非以自訴人之片面指訴為其論據。
四按犯罪事實應依證據認定之，無證據不得推定其犯罪事實；不能證明被告犯罪者，
  應諭知無罪之判決，刑事訴訟法第一百五十四條、第三百零一條第一項分別定有明
  文。又認定不利於被告之事實，須依積極證據，苟積極證據不足為不利於被告事實
  之認定，即應為有利於被告之認定，更不必有何有利之證據；事實之認定，應憑證
  據，如未能發現相當證據，或證據不足以證明，自不能以推測或擬制之方法，以為
  裁判基礎，最高法院分別著有三十年上字第八一六號、四十年臺上字第八六號判例
  可資參照。至自訴人之自訴，係以使被告受刑事追訴為目的，是其陳述是否與事實
  相符，仍應調查其他證據以資審認。經查：(一)自訴人指訴其於八十七年二月初，將
  十萬元交付被告保管，惟事後被告竟將十萬元侵占入己而未返還予自訴人乙節，雖
  稱其友人丁○○當時在場見聞此事，惟經本院傳訊證人丁○○，其結證稱：伊未曾
  目睹自訴人交付十萬元予被告等語綦詳（參見本院八十八年九月十四日訊問筆錄）
  ，則自訴人此部分所訴之內容是否屬實，已非無疑。(二)另自訴人指稱八十七年二月
  間，曾電請被告代為向甲○○收取十五萬元保管云云，然自訴人嗣於本院訊問時自
  承：當時僅係交待被告向甲○○收取，但事後未向甲○○或被告確認此事等語無訛
  （參見本院八十九年二月二十二日審判筆錄），且經本院多次傳拘證人甲○○，甲
  ○○均未到庭以供本院查證，自訴人既無法確定甲○○已將十五萬元交付予被告，
  焉能遽認被告此部分有侵占之事實？自訴人既未提出其他證據以佐其說，本院復查
  無其他積極證據足資證明被告有何自訴人所指訴之犯行，自難僅以自訴人之片面指
  訴，逕認被告涉有前揭侵占之犯行，揆諸首開說明，不能證明被告犯罪，依法應諭
  知無罪之判決。
據上論斷，應依刑事訴訟法第三百四十三條、三百零一條第一項，判決如主文。
中        華        民        國    八十九    年    二    月    二十九  日
                                  臺灣士林地方法院刑事第四庭
                                      法  官  陳  玉  曆
右正本證明與原本無異。
如不服本判決應於送達後十日內向本院提出上訴狀。
                                      書記官  陳  鳳  嬌
中        華        民        國    八十九    年    二    月    二十九  日


司法院資訊處製作；財團法人民間司法改革基金會備份。
